臺灣士林地方法院刑事判決　　　　　　　　　　　　　九十三年度易字第三一０號
　　公　訴　人　臺灣士林地方法院檢察署檢察官
　　被　　　告　甲○○
右列被告因傷害等案件，經檢察官提起公訴（九十二年度偵字第六三六０號），本院
判決如左：
    主  文
甲○○傷害人之身體，處罰金貳仟元，如易服勞役，以參佰元折算壹日。被訴以強暴
使乙○○行無義務之事部分，無罪。
    事  實
一、甲○○於民國九十二年五月四日中午十二時許，駕駛車牌號碼ＣＢ∣一三九一號
    自小客車，行至臺北市○○區○○路八九號前停等紅燈時，適有乙○○駕駛車牌
    號碼三Ｂ∣八二九八號自小客車搭載丙○○，行駛在甲○○後方，因認甲○○占
    用前方右轉車道，阻礙其依燈號右轉，乃連續鳴按喇叭，甲○○聽聞後當場心生
    不滿，旋即下車與乙○○理論，二人因此發生口角爭執，甲○○並以「操妳媽」
    等粗話辱罵乙○○（公然侮辱部分未據告訴），嗣因在場之丙○○依乙○○之指
    示手持行動電話撥打電話報警，甲○○見狀後，自認對方無理取鬧，益加憤怒，
    竟為質疑丙○○之報警舉措，明知徒手用力抓扯人之手部極易使人受傷，仍基於
    普通傷害之故意，用力出手抓扯丙○○之右手，使丙○○因此受有右手腕抓傷及
    右手背抓傷等普通傷害，嗣因丙○○繼續報警前來處理，始查悉上情。
二、案經告訴人丙○○訴由臺北市政府警察局內湖分局報告臺灣士林地方法院檢察署
    檢察官偵查起訴。。
    理  由
壹、有罪部分
一、訊據被告甲○○，固坦承於前揭時、地，因駕車糾紛而與案外人乙○○發生口角
    爭執之事實，惟矢口否認有何出手傷害告訴人丙○○之犯行。辯稱：案發當時，
    伊一直在與乙○○理論爭執，並未注意到丙○○在做什麼，自始至終伊都沒有碰
    觸丙○○之身體，更遑論出手抓扯丙○○之右手云云。
二、本院查：
(一)被告右揭犯行，業據證人即告訴人丙○○迭於警局初詢、偵查中及本院審理時指
    證明確，核與在場證人乙○○於偵查中及本院審理時一貫具結證稱目擊被告於上
    開案發時、地，出手抓扯告訴人右手腕等語相符，又告訴人丙○○於案發是日即
    自行前往醫院驗傷，經醫師診斷證實其當時確受有右手腕抓傷及右手背抓傷等傷
    害，亦有財團法人國泰綜合醫院內湖分院於案發當日（即九十二年五月四日）出
    具之診斷證明書一紙附卷可憑（附於偵卷第二十三頁），依該診斷證明書所載傷
    害之情狀，與告訴人所訴遭被告以手抓扯其右手之被害情節，亦相符合，復參以
    告訴人與被告素不相識，彼此間並無夙怨仇隙，僅因偶然之行車糾紛而發生爭執
    ，且被告亦坦承當日主要係與駕駛車輛之告訴人友人乙○○發生爭執，衡情告訴
    人並無甘冒誣告、偽證刑責，而虛偽製造自己之傷勢，據以設詞誣陷被告之可能
    及必要，是告訴人之指訴應屬有據，堪予採信。
(二)至被告辯稱案發時僅與乙○○一人理論爭執，並未注意在旁之丙○○，更未出手
    抓扯丙○○右手云云。然查，本案行車糾紛發生時，僅被告、告訴人及乙○○三
    人在場乙節，為被告所不否認，而告訴人確於案發時受有上開右手部傷害乙情，
    亦據認定如前，是以，該等傷害係由被告所造成，本屬合乎一般經驗及論理法則
    之推論結果，況被告自承於案發當時十分生氣，且動作粗魯，並曾以粗話辱罵在
    場之乙○○，則其將怒氣遷於在場與乙○○同行之友人即告訴人，並出手抓扯告
    訴人之手部成傷，原屬合理可能。從而，被告以案發當時自己爭執之對象僅為乙○○一人之情，據以辯稱未碰觸告訴人身體，亦不可能出手抓傷丙○○云云，核
    與案發當時之情狀及告訴人受傷之事實有悖，無足採信。
(三)綜上，本案事證明確，被告傷害犯行堪予認定，應依法論科。
二、核被告甲○○所為，係犯刑法第二百七十七條第一項之普通傷害罪，爰審酌被告
    因細故而傷害告訴人，犯後猶飾詞卸責，未與告訴人和解，然其犯行所致告訴人
    之傷害尚屬輕微，並其犯罪之動機、目的及其智識程度等一切情狀，量處如主文
    所示之刑，並依法諭知罰金易服勞役之折算標準，以示懲儆。
三、公訴意旨另以：被告於告訴人丙○○右手持手機撥打電話報警之際，徒手抓扯告
    訴人右手之行為，尚出於妨害自由之犯意，而該當於以強暴之方式，阻止告訴人
    向警方報案請求援助之權利，而涉犯刑法第三百零四條第一項之妨害自由罪嫌，
    且該犯行與前揭論罪科刑之傷害犯行間，係想像競合犯之裁判上一罪關係云云。
    訊據被告甲○○，堅詞否認有何以抓扯告訴人右手方式，阻止告訴人向警方報案
    之強制罪嫌，辯稱：伊如果要阻止告訴人報警，不可能讓丙○○將手機繼續拿在
    手上等語。經查，被告如何於前揭時、地，徒手抓扯告訴人右手腕之犯行，固據
    認定如前，又被告於抓扯告訴人右手時，告訴人正在撥打電話報警乙情，復據告
    訴人指訴在卷，核與證人乙○○到院證述：案發時，伊叫丙○○打電話報警，丙○○右手持行動電話報警時，被告出手抓扯丙○○之右手等語相符，亦甚明確，
    堪認屬實，被告辯稱並未抓扯告訴人之右手云云，固不足採。然而，被告所為上
    開客觀犯行，其主觀上可能之犯意不一而足，除有前揭認定之傷害犯意外，是否
    兼有以阻止丙○○報警為目的之妨害自由犯意？抑或僅在以粗暴之肢體動作對告
    訴人報警之行為予以質疑或宣洩不滿情緒，仍須綜合相當之客觀事證，始能認定
    ，尚非得以告訴人遭被告抓扯右手時，正持手機撥打電話報警之情狀，即遽以推
    定被告欲阻止告訴人報警。而查，證人即告訴人丙○○於本院結證稱：被告抓扯
    伊右手前，伊已先撥打一通電話向警方報案，並將被告車號告知警察，之後因為
    要再向員警告知案發地點，才又撥打第二通電話，撥通後，被告徒手抓扯伊
    右手，但伊行動電話仍拿在手上，且繼續將電話講完，之後被告自己也有打電話
    報警等語明確（見本院審理筆錄），顯見於被告抓扯告訴人右手前，告訴人即已
    完成報警動作，而被告抓扯告訴人右手後，對於告訴人仍持手機報警，亦無進一
    步採取任何阻止之舉措，是被告所稱並無阻止告訴人報警之辯，要非無據，應可
    採信，此外，復查無其他積極證據，足以使本院排除其他合理之懷疑，確信被告
    之上開舉措，確係出於妨害告訴人行使權利之犯意，基於罪疑為有利於被告之原
    則，不能證明被告此部分之犯罪，原應為被告無罪之諭知，惟公訴意旨認被告此
    部分之犯行，與前揭論罪科刑之傷害犯行間，為想像競合犯之裁判上一罪關係，
    爰不另為無罪之諭知，附此敘明。
貳、無罪部分
一、按犯罪事實應依證據認定之，無證據不得推定其犯罪事實，又不能證明被告犯罪
    者，應諭知無罪之判決，刑事訴訟法第一百五十四條第二項、第三百零一條第一
    項，分別定有明文。次按犯罪事實之認定，應憑證據，如未能發現相當證據，或
    證據不足以證明，自不能以推測或擬制之方法，為裁判基礎（最高法院四十年臺
    上字第八六號判例參照）。
二、公訴意旨另以：被告甲○○於九十二年五月四日十二時許，駕駛車牌號碼ＣＢ∣
    一三九一號自小客車，行至臺北市○○區○○路八九號前停等紅燈時，適有乙○○駕駛車牌號碼三Ｂ∣八二九八號自小客車搭載丙○○，行駛在甲○○後方，乙○○因認甲○○占用右轉車道，阻礙其依燈號右轉，遂鳴按喇叭，甲○○聽聞後
    心生不滿，旋即下車走至三Ｂ∣八二九八號自小客車駕駛座，徒手用力拍打車窗
    玻璃，喝令駕駛人乙○○下車，乙○○因唯恐車窗玻璃遭毀損，便搖下車窗，被
    告竟乘機拉扯乙○○頭髮，以此強暴方式致使乙○○不得不下車，而行無義務之
    事，因認被告涉有刑法第三百零四條前段之強制罪嫌云云。
三、公訴人認被告涉犯強制罪嫌，無非係以被害人乙○○之指述及證人丙○○之證詞
    為其主要論據。訊據被告甲○○，固坦承以手拍打三Ｂ∣八二九八號自用小客車
    車窗之行為，然堅詞否認有拉扯乙○○之頭髮之犯行或以用力拍打車窗玻璃方式
    ，欲迫使乙○○下車之犯意，辯稱：乙○○係主動下車和伊理論等語。經查：
(一)被害人乙○○於警局初詢時指述：因被告徒手拉扯伊頭髮，伊迫於無奈而下車等
    語（見偵卷第十九頁）；嗣於偵查中及本院審理時，則改證稱：被告拉扯伊頭髮
    ，伊便趕緊搖上車窗，因被告又繼續捶打車窗，伊擔心車窗會破只好下車等語（
    見偵第二十九頁、本院刑卷審理筆錄），核其先後所陳，究係因被告拉扯其頭髮
    ，或因擔心被告用力敲打車窗將致玻璃破損始行下車乙節，指述不一，已難遽信
    為真實。
(二)至於證人丙○○於本院審理時，雖證稱：乙○○係擔心車窗玻璃遭被告敲破，始
    不得已下車云云（見本院審判筆錄），惟亦同時證稱：被害人乙○○當時並未表
    示擔心車窗破掉，被告敲打車窗玻璃後，伊表示這樣不行，乙○○便搖下車窗，
    乙○○之後又搖上車窗，被告有無再敲玻璃，伊不記得，但乙○○便下車等語在
    卷，顯見其所稱乙○○因被告敲打車窗而不得已下車云云，僅係其個人推測之詞
    ，無從採為不利被告認定之依據；至證人丙○○前於警局第一次詢問時初稱：因
    被告敲打車窗玻璃，伊便搖下車窗與之理論，因被告拉扯伊頭髮，伊便下車跟被
    告說要報警等語（見偵卷第十二頁），顯係表明因自己遭被告拉扯頭髮，乃下車
    與被告理論之旨，嗣於第二次警詢中翻異前詞，改稱：因友人（指乙○○）搖下
    車窗後遭被告拉扯頭髮，乙○○才迫無奈下車云云（見偵卷第十五頁），另指係
    友人乙○○遭被告拉扯頭髮在先，並因此迫於無奈而下車，核該陳述，非僅與其
    在第一次警詢中所稱係自己遭拉扯頭髮云云，出入甚大，亦與前開在本院審理時
    證述乙○○係因擔心車窗遭被告敲破，才不得不下車云云，亦有不符，是該等先
    後矛盾之詞，均無從信為真實。
(三)又本案行車糾紛肇始於被害人乙○○因不滿被告占用轉彎車道，而鳴按喇叭乙節
    ，為被害人所不否認，準此，被害人乙○○下車與被告理論，原屬事理之常，縱
    本案係被告拍打被害人之車窗在先，被害人下車在後，仍無法排除被害人在有同
    行友人陪伴之情況下，係因對被告占用其前方車道及拍打車窗之舉動心生不滿，
    乃決定下車與被告理論之可能，此由被害人到院自承於下車後，確與被告發生口
    角爭執乙情及證人即事後到場處理之員警溫德銘於偵查中證稱：二個女的（指乙○○、丙○○）比男的（指被告）還「恰」等語（見偵卷第四十六頁），益徵明
    確，此外，被害人亦未能提出其遭被告拉扯頭髮而受傷之證明，以供本院查證，
    是本院無從僅憑被害人上開片面指述，及證人丙○○有瑕疵之證詞，即為被害人
    係受被告施以強暴手段而下車之認定。
(四)綜上，公訴人所指證據，尚無從使本院形成被告涉犯刑法強制罪之有罪確信，復
    查無其他積極證據可資證明被告犯行，不能證明被告犯罪，起訴書原認被告此部
    分犯嫌，與前揭論罪科刑之傷害犯行間，有牽連犯之裁判上一罪關係，惟嗣經到
    庭實行公訴之檢察官於論告時，補充更正認論罪科刑之傷害犯行與被告被訴此部
    分之強制犯行，係出於各別犯意且行為互殊，應予分論併罰（詳卷附檢察官論告
    書），爰依法為被告無罪之諭知。
據上論斷，應依刑事訴訟法第二百九十九條第一項前段、第三百零一條第一項，刑法
第二百七十七條第一項、第四十二條第二項前段，罰金罰鍰提高標準條例第一條前段
、第二條，判決如主文。
本案經檢察官簡志龍到庭執行職務。
中　　　華　　　民　　　國　　九十三　　年　　　八　　　月　　二十三　　日
                                    臺灣士林地方法院刑事第三庭
　　                                    審判長法  官  雷  雯  華
                                              法  官  王  俊  雄
                                              法  官  吳  祚  丞
右正本證明與原本無異。
如不服本判決應於送達後十日內向本院提出上訴狀。
                                              書記官  林  立  原
中　　　華　　　民　　　國　　九十三　　年　　　八　　　月　　二十七　　日
附錄本判決論罪科刑依據之法條：
中華民國刑法第二百七十七條第一項：
　傷害人之身體或健康者，處三年以下有期徒刑、拘役或一千元以下罰金。
